【裁判字號】    89,台上,55
【裁判日期】    890106
【裁判案由】    違反肅清煙毒條例
【裁判全文】
最高法院刑事判決                                  八十九年度台上字第五五號
    上  訴  人  甲○○
    選任辯護人  吳啟勳律師
右上訴人因違反肅清煙毒條例案件，不服台灣高等法院中華民國八十八年九月三十日
第二審判決（八十八年度上訴字第一九六七號，起訴案號：台灣台北地方法院檢察署
八十七年度偵字第八二○八號），提起上訴，本院判決如左：
    主  文
原判決撤銷，發回台灣高等法院。
    理  由
本件原判決認定上訴人甲○○意圖營利，基於販賣毒品海洛因之概括犯意，自民國八
十七年一月底某日起，先後五次在台北縣中和市○○街附近，以每台兩（即十包，約
三七‧五公克）新台幣（以下同）十五萬元價格向綽號「小仔」之不詳姓名男子販入
之海洛因，除部分供自己施用外，自八十七年元月底（即下旬）起至八十七年四月二
十日止，連續在台北縣中和市○○路與景新街口，以每次每小包（約一公克）一萬元
之價格售與吳憲文多次牟利。嗣吳憲文於同年四月二十日十六時許，在台北縣新店市
○○路六十巷口，為警查獲其購自上訴人之海洛因二包（其中一包係當日購得，另一
包係前次購得，驗餘淨重一點三八公克，另案由檢察官偵辦），供出上情，經警於同
日下午四時三十分許，在台北縣中和市○○路與景新街口查獲上訴人（冒名林鴻銘。
上訴人竊取林鴻銘駕照偽造林鴻銘署押部分，經第一審判處有期徒刑三月確定），並
在其所有之ＣＫ－九二○七號自小客車內，扣得海洛因六大包及二小包（驗餘計淨重
二三‧二五公克），及販賣海洛因所得十萬三千元。又透過上訴人之妻湯林素貞之帶
領，至台北縣中和市○○街一二四巷口便利商店前停放之ＱＤＸ－四三五號輕型機車
內，扣得上訴人藏放之大、小包毒品海洛因共五十五包（驗餘計淨重一二六‧八七公
克）等情，因而撤銷第一審關於販賣毒品部分之判決，改判論處上訴人連續販賣毒品
罪刑，固非無見。
惟查：(一)、有罪判決書所記載之犯罪事實，為論罪科刑適用法律之基礎，故凡與適用
法令有關之重要事項，如犯罪之時間、地點、方法、次數、犯罪型態等項，必須詳加
認定，明確記載，始足為適用法律之依據。查原判決認定「上訴人自八十七年一月底
（即下旬）起至八十七年四月二十日止，在台北縣中和市○○路與景新街口，連續多
次，以每小包（約一公克）一萬元之價格出售海洛因與吳憲文施用」，但未載明其販
售之次數，自不足為計算販賣之金額加以沒收之依據。(二)、刑事訴訟法第三百七十九
條第十四款所謂理由矛盾，係指所載理由，彼此抵觸互相齟齬，或事實與理由不相符
合而言，查原判決事實一欄載明「上訴人每次以每小包（約一公克）一萬元之價格出
售海洛因與吳憲文」。但理由欄引用證人吳憲文於警訊中所供「我持有之海洛因兩包
是八十七年四月二十日中午十二時許，在中和市○○路與景新路口，以兩萬元向林鴻
銘買的」，自有事實與理由矛盾之違法。上訴人上訴意旨指摘原判決不當，尚非全無
理由，應認有撤銷發回更審之原因。
據上論結，應依刑事訴訟法第三百九十七條、第四百零一條，判決如主文。
中      華      民      國    八十九    年      一      月      六      日
                              最高法院刑事第十一庭
                                  審判長法官  莊  登  照
                                        法官  洪  明  輝
                                        法官  蔡  清  遊
                                        法官  黃  一  鑫
                                        法官  林  秀  夫
      右正本證明與原本無異
                                              書  記  官
中      華      民      國    八十九    年      一      月     十四     日


司法院資訊處製作；財團法人民間司法改革基金會備份。
